【裁判字號】    92,上易,1501
【裁判日期】    920910
【裁判案由】    妨害公務等
【裁判全文】
臺灣高等法院臺中分院刑事判決                  九十二年度上易字第一五一號
    上  訴  人
    即  被  告  乙○○
右上訴人因妨害公務等案件，不服臺灣臺中地方法院九十二年度易字第一五二○號中
華民國九十二年六月二十四日第一審判決（起訴案號：臺灣臺中地方法院檢察署九十
二年度偵字第八三七九號），提起上訴，本院判決如左：
    主      文
上訴駁回。
    事      實
一、劉紹彬於民國（下同）九十二年四月十五日二十三時三十分許，在臺中縣大里市
    ○○路○段七五一號旁某處，飲酒後，因細故與陳金清發生爭執，經民眾報警處
    理，臺中縣警察局霧峰分局內新派出所值班員警據報後，立即通知擔任巡邏勤務
    之員警甲○○、薛明光前往處理，員警甲○○、薛明光隨即駕駛警用巡邏車抵達
    現場，劉紹彬明知甲○○、薛明光係穿戴警察制服、駕駛警用巡邏車，依法執行
    維護治安巡邏勤務之員警，竟藉助酒力，先以手拍打警用巡邏車之引擎蓋，復繞
    行至警用巡邏車之右前車門處，欲開啟警用巡邏車門挑釁，員警甲○○見狀，乃
    開啟警用巡邏車右前車門下車，要求劉紹彬出示身分證件，以查核其身分資料，
    劉紹彬拒絕出示證件，並以公然出言詈罵依法執行職務之員警甲○○三字經及「
    臭警察」等穢語，而對依法執行職務之員警甲○○當場加以侮辱，同時另行起意
    在附近地上撿拾不詳姓名籍之人所有之木棒一支，毆打員警甲○○，而對於依法
    執行職務之員警甲○○施強暴，致使員警甲○○因而受有左枕頭皮挫傷、左食指
    裂傷、指甲脫落等傷害，劉紹彬於毆打員警甲○○之際經警當場逮捕。
二、案經告訴人甲○○訴由臺中縣警察局霧峰分局報告臺灣臺中地方法院檢察署檢察
    官偵查起訴。
    理      由
一、訊據被告即上訴人（以下簡稱被告）劉紹彬矢口否認有何前開侮辱公務員、妨害
    公務、傷害之行為，辯稱：伊因酒醉，不記得當時發生之事情云云。惟查：被告
    對於穿著制服、駕駛警用巡邏車、執行勤務之員警甲○○為當場侮辱之行為，復
    以持棍棒毆打之方式，對於執行勤務之員警甲○○施以強暴行為，致使員警甲○
    ○因而受有左枕頭皮挫傷、左食指裂傷、指甲脫落等傷害之情，業據告訴人甲○
    ○於警詢、偵查及原審審理中指述綦詳，核與證人薛明光於警詢及原審審理中之
    證述及證人陳金清於警詢中之證述均屬相符，並有扣案之被告毆打員警甲○○之
    木棒一支為證，且有財團法人仁愛綜合醫院生化學檢驗報告單一份、菩提醫院診
    斷證明書一份、現場圖一份、照片四張在卷可稽，被告右揭犯行，洵堪認定。雖
    被告以其酒醉，不記得當時發生之事情等詞置辨，而被告經警逮捕後，送往財團
    法人仁愛綜合醫院抽血檢測結果，酒精濃度達於二九六‧四ＭＧ／ＤＬ，呈現酒
    醉狀態，惟酒醉係屬被告個人自由意思決定之原因自由行為，並無從資為脫卸刑
    責之詞，因此，被告辯稱酒醉不知情者，顯係事後卸責之詞，要難採信。是以，
    被告前開侮辱公務員、妨害公務及傷害之犯行，應堪認定。本件事證已臻明確，
    被告犯行，洵堪認定。
二、被告對於依法執行職務之員警甲○○，以出言詈罵三字經及「臭警察」等穢語之
    方式，當場予以侮辱，核其所為，係犯刑法第一百四十條第一項之侮辱公務員罪
    。又被告對於依法執行職務之員警甲○○，以木棒毆打之方式，施予強暴行為，
    致使員警甲○○因而受有左枕頭皮挫傷、左食指裂傷、指甲脫落等傷害，核其所
    為，係犯刑法第一百三十五條第一項之對於執行職務公務員施以強暴罪、同法第
    二百七十七條第一項之傷害罪。被告一個持棍棒毆打之行為，同時對於執行勤務
    之員警甲○○施加暴力行為並造成員警甲○○受有傷害，其一個毆打行為，同時
    觸犯對於執行職務之公務員施以強暴罪及傷害罪，為一行為觸犯數罪名之想像競
    合，係屬裁判上一罪之關係，應依刑法第五十五條之規定，從一重之傷害罪論處
    。而被告所犯前開侮辱公務員罪與傷害罪二者間，犯意個別，行為互殊，法益亦
    異，應予分論併罰。原審判決適用刑法第一百四十條第一項、第二百七十七條第
    一項、第一百三十五條第一項、第五十五條、第五十一條第五款、第四十一條第
    一項前段、第二項，罰金罰鍰提高標準條例第一條前段、第二條之規定，並審酌
    被告年輕氣盛，藉助酒力，因細故即與人起衝突，且不服從警察之指示，出言侮
    辱值勤員警，並以強暴方式妨礙公務，趁機挑釁值勤員警，挑戰執法之公權力，
    以致觸犯刑典，對於社會治安之維持，既無共同維護之體認，甚且積極破壞，其
    行已屬可議，且因喝酒誤事，以致觸犯刑典，犯後猶稱毫無記憶，顯見被告對於
    公權力之藐視及不尊重，其行更無值得寬憫之處等一切情狀，就被告侮辱公務員
    部分，處有期徒刑貳月，就被告傷害部分，處有期徒刑陸月，並合併定其應執行
    之刑為有期徒刑柒月，且諭知易科罰金之折算標準。另就扣案之木棒一支，認係
    被告自路邊撿拾持用以傷害告訴人甲○○所用之物，並非被告所有，而不予併予
    諭知沒收，核其認事用法，均無不當，量刑亦稱妥適，被告上訴主張伊生活困難
    ，果執行刑罰將影響全家生活，且被告並無何犯罪紀錄，請求宣告緩刑，另被告
    當時已酒醉，陷入精神耗弱狀態，原審判決未依刑法第十九條之規定予以減輕其
    刑，原審量刑亦過重等語，指摘原審判決不當，惟按原審審酌被告上開藉助酒力
    出言侮辱值勤員警，並以強暴方式妨礙公務，傷害員警之情節，認被告對於公權
    力之藐視及不尊重，其行更無值得寬憫之處，予以量刑，並無何過重之處，且依
    原審審酌各項情節，未予以被告緩刑之宣告，復無不妥之處，另被告酒後鬧事，
    係自陷酒醉狀態，尚無從依刑法第十九條之規定予以減輕其刑，業經詳述如前，
    是被告右揭上訴顯無理由，應予駁回。
據上論斷，應依刑事訴訟法第三百六十八條，判決如主文。
本案經檢察官丙○○到庭執行職務。
中      華      民    國      九十二     年     九      月     十     日
                                臺灣高等法院臺中分院刑事第三庭
                                      審判長法  官  陳  朱  貴
                                            法  官  劉  連  星
                                            法  官  胡  忠  文
右正本證明與原本無異。
不得上訴。
                                            書記官  許  美  惠
中      華      民      國      九十二     年     九      月     十     日
附錄論罪科刑法條：
刑法第一百四十條：
 (侮辱公務員公署罪)
於公務員依法執行職務時，當場侮辱，或對於其依法執行之職務公然侮辱者，處六月
以下有期徒刑、拘役或一百元以下罰金。
對於公署公然侮辱者亦同。
刑法第二百七十七條：
 (普通傷害罪)
傷害人之身體或健康者，處三年以下有期徒刑、拘役或一千元以下罰金。
犯前項之罪因而致人於死者，處無期徒刑或七年以上有期徒刑；致重傷者，處三年以
上十年以下有期徒刑。
                                                                        Ｒ


司法院資訊處製作；財團法人民間司法改革基金會備份。
